【裁判字號】    99,聲,8
【裁判日期】    990222
【裁判案由】    訴訟救助
【裁判全文】
臺灣高等法院高雄分院民事裁定             99年度聲字第8號
聲  請  人  庚○○○
            丁○○
            己○○
            戊○○
            辛○○
上二人共同
法定代理人  壬○○
聲  請  人  癸○○
            乙○○
            丙○○
            甲○○
上列聲請人因與相對人高雄區中小企業銀行股份有限公司等間請
求土地所有權移轉登記等事件，對於民國98年11月26日臺灣高雄
地方法院88年度重訴字第133 號、98年度重訴字第80號第一審判
決提起上訴，並聲請訴訟救助，本院裁定如下：
    主  文
聲請駁回。
聲請訴訟費用由聲請人連帶負擔。
    理  由
一、聲請意旨略以：聲請人庚○○○為高齡老人，其餘聲請人均
    為在學學生，均無收入。又伊等雖有繼承自莊新泉之遺產，
    惟其中部分遺產已設定抵押權向銀行借貸以繳納遺產稅，其
    他部分面積過小，難以出售或向銀行借貸，尚無信用技能足
    以籌措訴訟費用，是皆為無資力之人。另伊等接獲檢察官起
    訴書始知悉相對人為加害人，侵權行為損害賠償請求權時效
    並未消滅，況時效完成後，尚得依不當得利請求，伊等提起
    上訴，並非顯無勝訴之望，爰聲請訴訟救助等情。
二、按當事人無資力支出訴訟費用者，依民事訴訟法第107 條規
    定，法院固應依聲請准予救助。所謂無資力係指窘於生活，
    且缺乏經濟信用者而言（最高法院43年台抗字第152 號判例
    參照）。又聲請訴訟救助，依同法第109 條第2 項、第284
    條之規定，應提出能即時調查之證據，以釋明請求救助之事
    由。是法院調查聲請人是否無資力支出訴訟費用，專就聲請
    人提出之證據為之，如聲請人並未提出證據，或依其提出之
    證據，未能信其無資力支出訴訟費用之主張為真實，即應將
    其聲請駁回，並無依職權調查或定期命補正之必要（最高法
    院26年滬抗字第34號判例、88年度台抗字第161 號裁判意旨
    參照）。再者，必要共同訴訟，其訴訟標的對於共同訴訟人
    全體，必須合一確定，即將各共同訴訟人視為一體，故有無
    資力支出訴訟費用，應就其全體斟酌，其中一人雖無資力支
    出訴訟費用，惟同造當事人中，祇須其中一人尚有資力，即
    不得許其訴訟救助（楊建華著民事訴訟法實務問題研究80年
    1 月版第96頁、吳明軒著中國民事訴訟法上冊93年9 月版第
    339 頁可參）。
三、查聲請人對於原審法院民國98年11月26日88年度重訴字第
    133 號、98年度重訴字第80號判決提起上訴，其上訴之訴訟
    標的金額為新台幣（下同）96,325,000元，應徵第二審裁判
    費1,289,556 元，此有本院99年度重上字第8 號卷可稽。聲
    請人主張其無資力支出訴訟費用而聲請訴訟救助，固提出財
    政部台灣省南區國稅財產歸屬資料清單、財政部台灣省南區
    國稅局97年度綜合所得稅各類所得資料清單為證。惟依上開
    財產資料及本院所調取稅務電子閘門財產所得調件明細表觀
    之，庚○○○有土地5 筆、房屋1 棟，財產總額25,020,630
    元；丁○○則於97年度財產所得293,428 元，其名下有土地
    1 筆、房屋1 棟、及投資股份有限公司，財產總額198,640
    元；己○○於97年度財產所得129,011 元，其名下有土地5
    筆、房屋2 棟，財產總額6,593,049 元；戊○○有土地5 筆
    、房屋2 棟，財產總額6,593,048 元；辛○○有土地5 筆、
    房屋2 棟，財產總額6,593,048 元；乙○○於97年度財產所
    得297,663 元；丙○○於97年度財產所得287,403 元；甲○
    ○於97年度財產所得666,487 元，是渠等並非無財產及缺乏
    經濟信用之人。又聲請人表示庚○○○所有高雄縣鳳山市○
    ○段54-1地號土地，為繳納莊新泉遺產稅，已由丁○○擔任
    借款人，並設定8,400,000 元抵押權向台灣土地銀行借款云
    云，並提出土地登記第一類謄本為據。然徵諸該土地謄本所
    載，該筆土地公告現值達15,067,530元（23,000×655.11＝
    15,067,530），設定8,400,000 元最高限額抵押權後，仍具
    有擔保價值，自難認庚○○○因設定上開擔保，即為無資力
    之人。至癸○○雖無財產所得，亦無不動產、汽車、投資等
    財產資料，惟本件之本案訴訟係莊新泉起訴後，於91年2 月
    27日死亡，聲請人均係莊新泉之繼承人而承受訴訟，此有聲
    明承受訴訟狀、死亡證明書、戶籍謄本、繼承系統表等在卷
    可憑（原審88年度重訴字第133 號卷(二)第234 至257 頁），
    是聲請人間為必要共同訴訟，其訴訟標的對於聲請人全體，
    必須合一確定，揆諸上開說明，有無資力支出訴訟費用，應
    就聲請人全體斟酌，其中一共同訴訟人尚有資力，即不得許
    其訴訟救助，故而癸○○縱無資力，因其他聲請人非無資力
    之人，其亦不具訴訟救助之要件。此外，聲請人未能提出其
    他即時調查之證據，以釋明確實無力繳納上訴之裁判費，揆
    諸上開說明，其聲請訴訟救助即與法定要件不合。從而，聲
    請人之聲請為無理由，應予駁回。
四、依民事訴訟法第95條、第85條第2項，裁定如主文。
中    華    民    國    99    年    2    月     22    日
                            民事第五庭
                                審判長法官  蔡明宛
                                法      官  曾錦昌
                                法      官  魏式璧
以上正本證明與原本無異。
如不服本裁定應於送達後10日內向本院提出抗告狀（並按他造當
事人之人數附繕本），並繳納抗告費新臺幣1,000 元。
中    華    民    國    99    年    2    月     22    日
                                書  記  官  林佳蓉

司法院資訊處製作；財團法人民間司法改革基金會備份。
